臺灣高雄地方法院刑事判決　　　　　　 94年度交易字第354號
公　訴　人　臺灣高雄地方法院檢察署檢察官
被　　　告　乙○○
上列被告因過失致死案件，經檢察官提起公訴（94年度偵字第
20796 號）及追加起訴（94年度追蒞字第11號），本院合議庭裁
定由受命法官獨任進行簡式審判程序，判決如下：
    主  文
乙○○服用酒類不能安全駕駛動力交通工具而駕駛，處拘役貳拾
日，如易科罰金，以參佰元折算壹日。又因過失致人於死，處有
期徒刑陸月，如易科罰金，以參佰元折算壹日。緩刑貳年。
    事  實
一、乙○○於民國94年9 月10日21時許，在高雄縣燕巢鄉○○路
    上之慶展公司內飲酒後，已達不能安全駕駛之程度，竟仍於
    同日22時許，駕駛車牌號碼ZN-2668 號自小客車從該公司出
    發，沿高雄縣燕巢鄉○○路由東往西行駛，嗣於同日22時30
    分許，行經同路段第344 號前，本應注意汽車行駛時，駕駛
    人應注意車前狀況，並隨時採取必要安全措施，在未劃設車
    道線之道路，郊外時速不得超過40公里，且飲用酒類後其吐
    氣所含酒精濃度超過每公升0.25毫克以上者，不得駕車，而
    依當時路況及天氣均良好，並無不能注意之情事，竟疏未注
    意及此，於飲酒後注意力及反應力均有所減弱之情況下，貿
    然以每小時90公里之速度超速行駛，而撞及在同向前方由盧
    天福騎乘車號000-0000號機車，致盧天福人車倒地後，因而
    受有腦部挫傷（顱內出血）、胸部內傷等傷害，乙○○肇事
    後立即煞停於路旁，先請路人代為通知救護車前來救護盧天
    福後，再委請到場之救護人員報警處理，於警方據報前往現
    場處理時，在場承認肇事而自首，並經警進行呼氣酒精測試
    ，當場測得其呼氣酒精濃度達每公升0.41毫克，而盧天福經
    送往財團法人義大醫院救護途中，因傷重不治，於到院前即
    已死亡。
二、案經丙○○訴由高雄縣政府警察局岡山分局報告臺灣高雄地
    方法院檢察署檢察官偵查起訴及追加起訴。
    理  由
一、本件被告乙○○所犯係死刑、無期徒刑、最輕本刑為3 年以
    上有期徒刑以外之罪，渠等於準備程序中均就被訴事實為有
    罪之陳述，經法官告知簡式審判程序之旨，並聽取公訴人、
    被告之意見後，本院合議庭認為適宜而裁定由受命法官獨任
    進行簡式審判程序，先予敘明。
二、上開事實，業據被告迭於警訊、偵查及本院審理中坦承不諱
    ，並有道路交通事故現場圖、道路交通事故調查報告表（一
    ）、（二）、呼氣酒精濃度檢測單、公共危險案件處理情形
    報告表、違反刑法第185 條之3 案件測試觀察紀錄表各1 份
    及道路交通事故現場蒐證照片32張附卷可憑；又被害人盧天
    福因本件車禍死亡，亦經臺灣高雄地方法院檢察署檢察官督
    同法醫師相驗明確，有相驗筆錄、相驗屍體證明書、驗斷書
    及相驗照片在卷可考（參見警卷第30頁至第32頁），足見被
    告上開自白，核與事實相符。再參以：
(一)按刑法於88年4 月21日經總統公布增訂第185 條之3 ，將服
    用酒類不能安全駕駛動力交通工具而駕駛者，亦納入刑事處
    罰之範疇，該條規定並自同年月23日正式施行，條文中所稱
    「不能安全駕駛動力交通工具」係屬不確定之法律概念，除
    衡之行為人駕車時飲用酒類之程度及血液中酒精含量之多寡
    外，並應參以行為人當時之精神狀態、駕馭車輛之情形及對
    於交通號誌或指揮之遵守能力，以資相佐，斷非徒以飲酒數
    量作為取決是否成罪之唯一標準，否則，個人酒量殊異，偶
    因特殊情狀致未達平日精神狀態者亦所在多有，欲以劃一標
    準遽為能否安全駕車或酒醉之論斷，誠屬難能，是駕駛人於
    呼氣中酒精濃度達每公升0.55毫克以上者，參酌各國標準固
    得認為不能安全駕駛，然在此標準以下之行為，如輔以其他
    客觀事實得作為不能安全駕駛之判斷時，亦屬之，法務部88
    年5 月18日法88檢字第001669號函即同此意旨。本案被告肇
    事後經測得其呼氣酒精濃度為0.41MG/L，有前揭呼氣酒精濃
    度檢測單1 紙在卷可參，揆諸前揭說明，被告駕駛車輛之注
    意能力因飲酒而較平日為低，並於前揭時地撞及被害人騎乘
    之機車，顯見其飲酒後已達不能安全駕駛動力交通工具之程
    度，至為灼然。
(二)次按汽車行駛時，駕駛人應注意車前狀況，並隨時採取必要
    安全措施；行車速度，無速限標誌或標線者，在未劃設車道
    線、行車分向線之道路，或設有快慢車道分隔線之慢車道，
    郊外時速不得超過40公里；且飲酒後吐氣所含酒精濃度超過
    每公升0.25毫克以上時，不得駕車，道路交通安全規則第94
    條第3 項、第93條第1 項第1 款但書、第114 條第2 款分別
    定有明文。查本件依道路交通事故現場圖及現場相片所示，
    肇事時間雖為夜間且無照明設備，惟該肇事地點為柏油鋪裝
    路面，路面乾燥、無缺陷及障礙物，且案發時天氣晴朗，是
    本件肇事時、地之路況尚屬良好，並無不能注意之情事，然
    被告行經該路段，竟因酒後注意力無法集中，未注意車前狀
    況，並以每小時約90公里之速度超速行駛，以致於行經高雄
    縣燕巢鄉○○路344 號前，撞及騎乘機車同向行駛於前方之
    被害人盧天福，其就本件車禍之發生顯有過失，且堪認被告
    之過失行為與被害人於本件車禍死亡間，有相當因果關係。
(三)綜上所述，本案事證明確，被告犯行，洵堪認定。
三、核被告所為，係犯刑法第185 條之3 公共危險罪、第276 條
    第1 項之過失致人於死罪。被告酒醉駕車因而致人死亡，應
    依道路交通管理處罰條例第86條第1 項規定，就過失致人於
    死犯行，加重其刑。被告所犯上開2 罪間，犯意各別，行為
    互異，應分論併罰。被告於肇事後，警員據報前往現場處理
    ，被告在場，並當場承認為肇事者，此有自首報告表在卷為
    憑，自屬於對未發覺之罪自首而接受裁判，是被告所犯過失
    致死罪部分，應依刑法第62條前段之規定減輕其刑，並依法
    先加後減之。爰審酌被告飲用酒類已達不能安全駕駛之程度
    ，竟仍貿然駕車行駛於道路上，無視於其他用路人之人身安
    全，已屬不該，又疏未注意車前狀況超速行駛，因而肇事致
    被害人死亡，其過失情節甚重，行為誠屬可議，惟念及其犯
    後坦承犯行，並與被害人家屬達成和解，儘速賠償被害人家
    屬痛失至親之精神上痛苦，有調解書乙紙附卷可憑，顯見其
    深具悔意，犯後態度良好等一切情狀，分別量處如主文所示
    之刑，並諭知易科罰金之折算標準。又被告未曾受有期徒刑
    以上刑之宣告，有臺灣高等法院被告前案紀錄表、臺灣高雄
    地方法院檢察署全國刑案查註表各1 份在卷可稽，經此偵審
    程序後，當能知所警惕，信無再犯之虞，是本院認所宣告之
    刑以暫不執行為適當，併諭知緩刑2 年，以啟自新。
據上論斷，應依刑事訴訟法第273 條之1 第1 項、第299 條第1
項前段，刑法第185 條之3 、第276 條第1 項、第62條前段、第
41條第1 項前段、第74條第1 款，道路交通管理處罰條例第86條
第1項 ，罰金罰鍰提高標準條例第1 條前段、第2 條，判決如主
文。
本案經檢察官甲○○到庭執行職務
中　　華　　民　　國　　94　　年　　12　　月　　30　　日
                  交通法庭  法　官  林書慧
以上正本證明與原本無異。
如不服本判決，應於判決送達後10日內，向本院提出上訴狀。
                            書記官  鍾錦祥
中　　華　　民　　國　　95　　年　　 1　　月　 　2　　日
附錄本件論罪科刑法條
中華民國刑法第185條之3 （醉態駕駛罪）
服用毒品、麻醉藥品、酒類或其他相類之物，不能安全駕駛動力
交通工具而駕駛者，處1 年以下有期徒刑、拘役或3 萬元以下罰
金。
中華民國刑法第276 條 （過失致死罪）
因過失致人於死者，處2 年以下有期徒刑、拘役或2 千元以下罰
金。
從事業務之人，因業務上之過失犯前項之罪者，處 5 年以下有期
徒刑或拘役，得併科 3 千元以下罰金。
